【裁判字號】    95,易,2821
【裁判日期】    951221
【裁判案由】    贓物
【裁判全文】
臺灣臺中地方法院刑事判決              95年度易字第2821號
公  訴  人  臺灣臺中地方法院檢察署檢察官
被      告  乙○○
上列被告因贓物案件，經檢察官提起公訴（九十五年度偵字第一
九一六二號），本院判決如下：
    主    文
乙○○共同連續故買贓物，處有期徒刑捌月。
    犯罪事實
一、乙○○係位於臺中縣大里市○○路三二五號「從安資源回收
    場」之負責人，而乙○○與其妻謝惠如（涉嫌故買贓物部分
    ，未據檢察官提起公訴）明知丙○○、戊○○、甲○○所持
    有如附表所示之電線、電纜線（係如附表所示之被害人所有
    ，而為丙○○、戊○○、甲○○【均由檢察官另案偵辦】於
    如附表所示之時地所竊得），係屬來源不明之贓物，竟仍基
    於故買贓物之概括犯意聯絡，自九十五年一間某日起至同年
    六月二十日止，在從安資源回收場，以去除塑膠皮者每公斤
    新臺幣（下同）一百六十元、未去除塑膠皮者每公斤二十五
    元之價格，於(一)九十五年四月中旬、同年六月二十一日各同
    時向丙○○、戊○○、甲○○三人買受三次，每次約七、八
    千元，共計二萬多元；(二)九十五年三月間各同時向丙○○、
    戊○○二人買受二次，共計一萬多元；(三)九十五年五月中旬
    同時向戊○○、甲○○二人買受一次，約一萬元；(四)九十五
    年四月間各同時向丙○○、甲○○二人買受三次，每次約四
    、五千元，共計一萬多元；(五)九十五年六月初，單獨向甲○○買受一次，約二萬元；(六)九十五年三月間至九十五年六月
    間，單獨向戊○○買受十七、十八次，共計十五、十六萬元
    ；(七)九十五年一月間至九十五年六月間，單獨向丙○○買受
    二十次，共計約二十萬元。嗣因丙○○、戊○○、甲○○三
    人為警查獲竊取電線及電纜線，始循線查獲上情。
二、案經臺中市警察局第六分局報請臺灣臺中地方法院檢察署檢
    察官偵查起訴。
    理    由
一、訊據被告乙○○固坦承有向證人丙○○、戊○○、甲○○三
    人購買電線、電纜線之事實，惟矢口否認有故買贓物之犯行
    ，據其辯稱：我購買的次數沒有這麼多，我有問他們電線如
    何來，他們說是自己的，我跟他們買的數量及次數都有登記
    在簿子上，但是他們是一月到六月來賣，但是我是六月三十
    日才拿到簿子，管區是七月六日來檢查等語。經查：
  (一)如附表所示之電線、電纜線係如附表所示之被害人所有，分
    別為證人丙○○、戊○○、甲○○於如附表所示之時地所竊
    得等情，業據證人丙○○、戊○○、甲○○於本院審理時證
    述明確，可見如附表所示之電線、電纜線確係如附表所示之
    被害人所失竊之物無疑。
  (二)被告乙○○與其妻謝惠如於上開時地，向證人丙○○、戊○○、甲○○買受如附表所示之電線、電纜線之事實，業據證
    人丙○○、戊○○、甲○○於本院審理時證述明確（見本院
    卷第六七頁至第八○頁），而被告乙○○以去除塑膠皮者每
    公斤一百六十元、未去除塑膠皮者每公斤二十五元之價格向
    證人丙○○、戊○○、甲○○買受電線、電纜線等情，業據
    被告乙○○於偵查中供述明確（見偵查卷第三七頁），核與
    證人丙○○、甲○○於本院審理時證述之情節大致相符合（
    見本院卷第六九頁、第七五頁），而證人甲○○於警詢時證
    述：乙○○還告訴伊要小心一點，警方最近在抓竊盜電線，
    要小心警察等語（見偵查卷第二二頁），復據其於偵查中證
    稱：伊賣完後，乙○○說最近警察都會到他那裡查贓等語（
    見查卷第四四頁），並經其於本院審理時證稱：伊和丙○○
    去賣時，乙○○的老婆說最近警察抓的很緊，要伊小心一點
    ，乙○○老婆講的時候，乙○○就在旁邊等語（見本院卷第
    六八頁），證人丙○○於本院審理時亦證稱：乙○○的太太
    好像有講最近警察在抓，要伊小心一點等語（見本院卷第七
    五頁），證人甲○○、丙○○於偵審中之證述，均係具結後
    所為，如有虛偽不實，即須受偽證罪之處罰，證人甲○○、
    丙○○與被告乙○○並無仇恨怨隙，豈有甘冒受偽證罪刑事
    追訴之風險，設詞構陷被告乙○○之可能，況證人甲○○、
    丙○○於本院審理時均陳稱：並無說謊，願負偽證罪責任等
    語（見本院卷第八一頁），益見證人甲○○、丙○○之上開
    證述，並非子虛，而可採信。若被告乙○○與其妻謝惠如對
    於證人丙○○、甲○○所出售之電線、電纜線並不知係竊盜
    之贓物，衡情，被告乙○○與其妻謝惠如豈會叮囑證人丙○○、甲○○要小心警察，顯見被告乙○○及其妻謝惠如知悉
    證人丙○○、甲○○所出售之電線、電纜線係贓物無疑。
  (三)又被告乙○○係自九十四年八月間開始從事回收業等情，已
    據被告乙○○自承在卷（見本院卷第八三頁），而被告乙○○於本院審理時供稱：為了避免買到贓物，伊會登記身分證
    、車號等語（見本院卷第八三頁），可見被告乙○○經營回
    收業，收購電線、電纜線之情形十分頻繁，對於避免買到來
    源不明的贓物，其有透過登記出賣人之身分證件、車牌號碼
    等方式篩選、過濾可疑物品之程序，對於辨識所收購物品來
    源正當與否之能力本較一般人為高，惟被告乙○○向證人丙○○、戊○○、甲○○買受上開電線、電纜線時，並未向證
    人丙○○、戊○○、甲○○詢問來源並登記身分證字號等情
    ，已據證人丙○○、戊○○於偵查及本院審理時證述明確（
    見偵查卷第三七頁、第三八頁、本院卷第七一頁、第七二頁
    、第七六頁），核與證人甲○○於本院審理時證述之情節相
    符合（見本院卷第六七頁），證人丙○○、戊○○、甲○○
    既均已坦承其等之竊盜犯行，則就其等有無告知被告乙○○
    上開電線、電纜線來源之部分以及被告乙○○有無詢問其等
    所持上開電線、電纜線之來源，實無刻意隱瞞之必要，故被
    告乙○○於本院審理時所辯稱：伊有問戊○○，戊○○說家
    裡是開水電行的等語（見本院卷第八四頁），顯係臨訟飾卸
    之詞，實難憑採。
  (四)被告乙○○無法確定證人丙○○、戊○○、甲○○從事何業
    等情，業據被告乙○○自承在卷（見本院卷第八四頁），被
    告乙○○既係以經營資源回收為業，而證人丙○○、戊○○
    分別前往其所經營之資源回收場出售電線、電纜線達二十次
    及十七、十八次之多，本即應提高警覺，且證人甲○○於本
    院審理時證稱：九十五年六月初，伊去賣過一次，賣一至二
    百公斤，整台車都是電纜線，乙○○還有拿油壓剪幫伊剪，
    剪完之後拖去鐵皮屋那裡，那次沒有削皮，賣約二萬元等語
    （見本院卷第七九頁），被告乙○○竟未懷疑其來源，實有
    違常情。再者，證人丙○○、戊○○、甲○○三人前往被告
    乙○○所經營之資源回收場所出售之電線、電纜線之次數頻
    繁及數量龐大，實足以令人懷疑其來源是否合法。又證人丙○○、戊○○、甲○○三人於本院審理時均證稱：其等都是
    偷工地新的電纜線或用剩下的等語（見本院卷第八○頁），
    可見證人丙○○、戊○○、甲○○三人係出售外觀新穎之電
    線、電纜線，況電線及電纜線遭竊取販賣亦時有所聞，且廣
    為新聞所報導，亦為警方查緝之重點，被告乙○○係經營資
    源回收，對此實難諉為不知。惟被告乙○○不但未主動詢問
    證人丙○○、戊○○、甲○○三人上開電線、電纜線之來源
    ，且亦未登記證人丙○○、戊○○、甲○○三人之年籍資料
    ，即逕行多次收購上開數量之電線及電纜線，實有悖於常情
    ，再參以證人甲○○於偵查中證稱：因為伊去賣都是一、二
    百公斤，且看起來有剪過的痕跡，銅線都是好的，別家都不
    收，只有乙○○要收，乙○○應該看得出來是贓物等語（見
    偵查卷第四五頁），足認依被告乙○○從事資源回收之專業
    經驗，對遭他人持往販售之來源不明電線、電纜線，其主觀
    上確有贓物之認識，而被告乙○○仍加以買受，堪認被告乙○○確有故買贓物之故意至為灼然。被告乙○○辯稱：他們
    有來賣過電線、電纜線，但是次數沒有那麼多，伊也不知為
    贓物云云，係為卸責之詞，不足採信。從而，本件事證明確
    ，被告乙○○犯行應堪認定。
二、核被告乙○○所為，係犯刑法第三百四十九條第二項之故買
    贓物罪。被告乙○○與共犯謝惠如就上開之故買贓物犯行，
    有犯意聯絡及行為分擔，為共同正犯。被告先後多次故買贓
    物行為，時間緊接，所犯基本構成要件相同之罪，顯係出於
    概括之犯意為之，為連續犯，應依連續犯之規定，論以一罪
    ，並加重其刑。爰審酌被告乙○○素行，犯罪之動機、目的
    、手段、任意買受來源不明之贓物，助長竊盜歪風，增加贓
    物追索之困難及犯罪後矢口否認，態度不佳等一切情狀，量
    處如主文所示之刑。至公訴人雖求處被告乙○○有期徒刑十
    月等語，惟本院審酌被告故買贓物之期間、次數及犯罪情節
    等，本院認量處前開之刑，已足懲戒其等犯行，求刑意旨，
    毋寧過重，附此敘明。
三、查被告行為後，刑法業於九十四年二月二日修正公布，九十
    五年七月一日起施行，其中與本件有關部分之第二條、第三
    十三條、第五十六條均業已修正。按「行為後法律有變更者
    ，適用行為時之法律，但行為後之法律有利於行為人者，適
    用最有利於行為人之法律」，修正後刑法第二條第一項定有
    明文。此條規定係規範行為後法律變更所生新舊法律比較適
    用之準據法，本身尚無新舊法比較之問題，於新法施行後，
    應一律適用新法第二條第一項之規定，為「從舊從輕」之比
    較，先予敘明。再按本次法律變更，比較時應就罪刑有關之
    共犯、未遂犯、想像競合犯、牽連犯、連續犯、結合犯，以
    及累犯加重、自首減輕暨其他法定加減原因（如身分加減）
    與加減例等一切情形，綜其全部罪刑之結果而為比較（最高
    法院九十五年五月二十三日九十五年度第八次刑庭會議決議
    參照）。茲就
    本件新舊法比較結果說明如下：
  (一)被告行為後，刑法第五十六條連續犯之規定業於九十四年一
    月七日修正刪除，並於九十五年七月一日施行。刑法修正之
    後，原屬連續犯之數個犯罪行為，依新法應數罪併罰，比較
    修正前之規定，可依裁判上一罪論處，顯然修正前之規定較
    有利於被告，如仍依修正後之規定，對於被告極為不利。本
    件被告於修正前之刑法時期所犯之數次故買贓物罪，依裁判
    時之修正後之刑法第二條第一項比較之結果，以修正前之刑
    法較有利於被告。
  (二)修正後刑法第三十三條第五款規定「罰金：新臺幣一千元以
    上，以百元計算之。」，與修正前刑法第三十三條第五款規
    定「罰金：一元以上。」不同。比較新舊法結果，以舊法較
    有利於行為人，新法並無對被告較為有利之情形，故依刑法
    第二條第一項前段規定，本案關於刑法第三百四十九條第二
    項之法定刑罰金部分，自應適用行為時之法律即修正前刑法
    第三十三條第五款規定決定其罰金部分之法定刑。
  (三)再查被告行為後，業已增訂刑法施行法第一條之一，並規定
    ：「中華民國九十四年一月七日刑法修正施行後，刑法分則
    編所定罰金之貨幣單位為新臺幣。九十四年一月七日刑法修
    正時，刑法分則編未修正之條文定有罰金者，自九十四年一
    月七日刑法修正施行後，就其所定數額提高為三十倍。但七
    十二年六月二十六日至九十四年一月七日新增或修正之條文
    ，就其所定數額提高為三倍。」，是就現行刑法中，有關於
    罰金刑處罰之規定已有修正，惟經比較增訂之刑法施行法第
    一條之一與被告行為時之罰金罰鍰提高標準條例第一條前段
    、現行法規所定貨幣單位折算新臺幣條例第二條結果，二者
    規定適用之結果並無不同，則本件即依被告行為時之舊法即
    依罰金罰鍰提高標準條例第一條前段為法條適用之依據。
  (四)綜合上述各條文修正前、後之比較，揆諸前揭最高法院決議
    及修正後刑法第二條第一項前段、但書規定之「從舊從輕」
    原則，綜其全部罪刑之比較，本件自應一體適用被告行為時
    之法律，即修正前刑法之相關規定予以論處。
據上論斷，應依刑事訴訟法第二百九十九條第一項前，刑法第二
條第一項前段、第二十八條、修正前刑法第五十六條、刑法第三
百四十九條第二項，罰金罰鍰提高標準條例第一條前段，判決如
主文。
本案經檢察丁○○到庭執行職務。
中    華    民    國    95    年    12    月    21    日
                  刑事第九庭    審判長法  官  陳得利
                                      法  官  何世全
                                      法  官  余德正
以上正本證明與原本無異。
如不服本判決，應於送達後十日內向本院提出上訴狀（須附繕
本），上訴於臺灣高等法院臺中分院。
                                      書記官  廖日晟
中    華    民    國    95    年    12    月    21    日
附錄論罪科刑法條
刑法第349條第2項
搬運、寄藏、故買贓物或為牙保者，處五年以下有期徒刑、拘役
或科或併科一千元以下罰金。


司法院資訊處製作；財團法人民間司法改革基金會備份。
